【裁判字號】    99,抗,95
【裁判日期】    990210
【裁判案由】    聲明異議
【裁判全文】
臺灣高等法院刑事裁定                    99年度抗字第95號
抗  告  人
即  受刑人  甲○○
上列抗告人因違反毒品危害防制條例等執行案件，不服臺灣桃園
地方法院中華民國98年12月8日所為裁定（98年度聲字第4574號
），提起抗告，本院裁定如下：
    主  文
抗告駁回。
    理  由
一、本件抗告意旨略以：94年2月2日修正公布之現行刑法第41條
    第2項經司法院大法官釋字第662號解釋違憲而失效。而有關
    易科罰金之規定，司法院大法官釋字第662號及協同意見書
    中闡釋，大法官釋字第144號解釋，與數罪併罰合併定執行
    刑及易科罰金之立法意旨有未當之處。而數罪併罰合併定執
    行刑之結果，不得逾越原裁判之刑度，剝奪原以宣告得易科
    罰金之機會，否則違背合併處罰制度之立法目的。是原裁定
    援引釋字第144號解釋而駁回抗告人之聲明異議，要無理由
    ，請撤銷原裁定，准為易科罰金之諭知云云。
二、經查：
（一）按犯最重本刑為5年以下有期徒刑以下之刑之罪，而受6月
      以下有期徒刑或拘役之宣告者，得以新臺幣1,000元、
      2,000元或3,000元折算1日，易科罰金。第1項至第4項及
      第7項之規定，於數罪併罰之數罪均得易科罰金或易服社
      會勞動，其應執行之刑逾6月者，亦適用之。98年12月30
      日修正後刑法第41條第1項、第8項分別定有明文。次按數
      罪併罰中之一罪，依刑法規定得易科罰金，若因與不得易
      科之他罪併合處罰結果而不得易科罰金時，原可易科部分
      所處之刑，自亦無庸為易科折算標準之記載（司法院大法
      官會議釋字第144號解釋要旨、最高法院83年度台抗字第
      133號裁判要旨參照）。是依上開刑法第41條第1項、第8
      項規定及實務之見解，併合處罰之數罪，其應執行之刑逾
      6月時，必須該數罪均符合刑法第41條第1項之情形，始得
      易科罰金；反之，如僅其中一罪符合刑法第41條第1項之
      情形，而他罪不符合易科罰金之要件，例如他罪之法定最
      重本刑逾有期徒刑5年或所受宣告之刑逾有期徒刑6月以上
      ，則其應執行之刑即均不得易科罰金。
（二）查抗告人即受刑人甲○○因違反毒品危害防制條例等案件
      ，前經原審及本院判處如原裁定附表所示之刑確定，並經
      原審以97年度聲減字第10號裁定就原裁定附表編號1、3、
      4、5、7所示之罪，均減為原裁定附表所載之刑，原裁定
      附表編號1至6所示之罪，應執行有期徒刑8年8月確定，嗣
      經臺灣桃園地方法院檢察署以97年度執減更字第728 號分
      案執行在案。次查，上開原審97年度聲減字第10號裁定，
      關於合併定執行刑數罪中之無故持有槍砲罪2罪，即原裁
      定附表編號2、6所示之罪均已逾6月，依法非得易科罰金
      之刑，而原裁定附表編號1至6係合併定應執行之刑，揆諸
      上開之規定及說明，抗告人併合處罰之數罪中之其中2罪
      之應執行之刑逾6月，並非全部均符合刑法第41條第1項之
      情形，是抗告人原裁定附表編號1至6合併定應執行之刑即
      均不得易科罰金，要屬無疑。至受刑人稱司法院大法官會
      議釋字第144號解釋不當而不應適用云云，惟查司法院大
      法官會議釋字第662號，大法官池啟明之協同意見書中，
      關於釋字第144號部分，僅稱「釋字第144號解釋意旨是否
      已不合時宜，非無進一步研求之餘地」，而有討論釋字第
      144號解釋之必要，非謂釋字第144號違憲，且司法院大
      法官會議釋字第662號亦無解釋釋字第144號失效，是司法
      院大法官會議釋字第144號解釋仍有拘束全國法規之效力
      。又，據司法院大法官會議釋字第144號、第366號、第
      662號等解釋，亦無從認數罪併罰中之一罪或部分數罪，
      依刑法規定得易科罰金，與不得易科之他罪併合處罰結果
      仍得易科罰金。從而，原裁定適用司法院大法官會議釋字
      第144號解釋而就抗告人併合處罰之數罪，不為易科折算
      標準之記載，經核無違誤。是抗告人抗告意旨所稱，顯屬
      無據。
三、綜上所述，原審認檢察官執行指揮並無不當，並駁回抗告人
    之聲明異議，核無不當，抗告人抗告意旨所陳，係徒憑己見
    、曲解法律，任意指摘原裁定不當求予撤銷改判，為無理由
    ，應予駁回。
據上論結，應依刑事訴訟法第412條裁定如主文。
中    華    民    國    99    年    2    月    10     日
                  刑事第二十庭審判長法  官  楊貴雄
                                    法  官  林銓正
                                    法  官  許必奇
以上正本證明與原本無異。
不得再抗告。
                                    書記官  邵淑津
中    華    民    國    99    年    2     月    10    日


司法院資訊處製作；財團法人民間司法改革基金會備份。
